【裁判字號】    90,訴,1202
【裁判日期】    900622
【裁判案由】    誣告
【裁判全文】
臺灣高雄地方法院刑事判決                          九十年度訴字第一二二號
    公  訴  人  臺灣高雄地方法院檢察署檢察官
    被      告  甲○○
    被      告  乙○○
右列被告等因誣告案件，經檢察官提起公訴（九十年度偵字第七一八八號），本院判
決如左：
    主  文
甲○○、乙○○共同未指定犯人，而向該管公務員誣告犯罪，各處拘役參拾日，如易
科罰金，以參佰元折算壹日，均緩刑貳年。
    事  實
一、甲○○明知乙○○所交付，陳思惠所有之付款人為高雄區中小企業銀行博愛分行
    、帳號0000000─三號、票號ＫＮＡ0000000號之已蓋有陳思惠印
    章之空白支票乙紙（下稱系爭支票），而由甲○○填載發票日民國八十九年十二
    月三十日、面額新台幣（下同）十萬元，業於八十九年八月間，在宜蘭縣壯圍鄉
    ○○村○○路九之三號「海灣快速保養廠」內交予林朝福（林朝福後交予張振發
    、張振發復交予簡文采），以為支付林朝福裝璜上開保養廠之工程費，並未遺失
    ，竟因甲○○事後另以面額分別為五萬五千元及六萬元之支票二紙交予林朝福，
    欲以上開二紙支票換回系爭支票，惟林朝福並未交還系爭支票，且遍尋不著，甲
    ○○不甘受損且無法支付系爭支票票款，遂與乙○○共同基於犯意連絡，由乙○
    ○向發票人陳思惠謊稱該支票已於八十九年九月三日下午八時許，在上開「海灣
    快速保養廠」前之車牌號碼ＵＺ─二一九一號自小客車內失竊，致不知情之陳思
    惠於八十九年十二月二十七日，向高雄區中小企業銀行博愛分行申請掛失止付系
    爭支票，同時填具遺失票據申報書，未指定犯人，向該管司法警察機關誣告不特
    定人犯竊盜罪，請求協助偵查。嗣於八十九年十二月三十日，簡文采提示付款遭
    退票，始為票據交換所發現，並經該所報警而循線查獲上情。
二、案經宜蘭縣警察局移送台灣高雄地方法院檢察署檢察官偵查起訴。
    理  由
一、右揭事實，業據被告甲○○於警訊及本院審理時均供承不諱，並證人即曾持有系
    爭支票之林朝福、張振發及簡文采於警訊時證述屬實。而訊據被告乙○○固坦認
    確有於八十九年十二月二十七日向發票人陳思惠稱系爭支票已於八十九年九月三
    日下午八時許，在上開「海灣快速保養廠」前之車牌號碼ＵＺ─二一九一號自小
    客車內失竊，漏報遺失，而使不知情之發票人陳思惠掛失止付系爭支票之事實不
    諱，惟矢口否認有何上揭犯行，辯稱：因伊曾於八十九年九月三日下午八時許，
    遺失過皮包，並陳思惠交予伊多張支票，伊不能確定系爭支票是交予甲○○、或
    係置放在皮包內遺失，故於甲○○向伊表示有一張支票遺失時，伊以為系爭支票
    係置放在皮包內失竊，漏未申報，故請陳思惠掛失止付，伊並不知系爭支票已由
    甲○○簽發出去云云。惟查：被告乙○○於本院審理時供述：伊所交予甲○○之
    支票，均為僅蓋有陳思惠印章之空白支票等語，被告甲○○於警訊及本院審理時
    供稱：系爭支票係伊合夥人乙○○交予伊的，而陳思惠為乙○○之前夫，乙○○
    共交予伊約一、二十張支票，均為僅蓋有陳思惠印章之空白支票，而後由伊填載
    日期及金額等語，復被告乙○○於本院審理時亦供稱：甲○○係告知伊上開系爭
    支票票號、發票日為八十九年十二月三十日、面額十萬元之支票失竊，故伊始請
    陳思惠掛失止付等語；準此，被告乙○○均係交付僅蓋有發票人陳思惠印章之空
    白支票予被告甲○○，是苟如被告乙○○所言，其因誤認為系爭支票係於八十九
    年九月三日下午八時許，在上開自小客車內失竊，則被告乙○○既因遺失而未交
    付系爭支票予被告甲○○，被告甲○○豈會知悉系爭支票於上開時、地遺失之事
    ，而通知被告乙○○掛失止付系爭支票？並被告甲○○告知被告乙○○係發票日
    為八十九年十二月三十日、面額十萬元之系爭支票遺失，而被告乙○○均係交付
    僅蓋有發票人陳思惠印章之空白支票予被告甲○○，則被告乙○○應知系爭支票
    已為被告甲○○簽發，豈會誤認為係於上開時、地失竊？從而，被告乙○○顯係
    知悉系爭支票並未遺失，應係被告甲○○告知其無法支付系爭支票款項，為免系
    爭支票遭退票，始由被告乙○○向陳思惠謊稱遺失之事實，堪予認定。從而，被
    告乙○○所辯上情，顯係事後卸責之詞，不足採信。又證人即發票人陳思惠於警
    訊時亦證稱：系爭支票係因被告乙○○向伊表示已於八十九年九月三日下午八時
    許失竊，而漏報遺失，叫伊再去報失竊等語屬實。此外，復有上開支票暨退票理
    由單、遺失票據申報書、掛失止付票據提示人資料查報表等影本附卷可稽。綜上
    ，本件事證明確，被告等犯行洵堪認定。
二、核被告甲○○及乙○○所為，係犯刑法第一百七十一條第一項之未指定犯人誣告
    罪。被告等間就上開犯行，有犯意之聯絡及行為之分擔，皆為共同正犯。而被告
    等利用不知情之發票人陳思惠，以遂行其等上揭犯行，為間接正犯。公訴人雖於
    論罪法條中認被告等係犯刑法第一百六十九條第一項之誣告罪嫌，惟觀之本件起
    訴犯罪事實，係載明被告等未指定犯人而共同誣告，是論罪法條中此部分之記載
    顯為誤引起訴法條，併此敘明。爰審酌被告等並無犯罪前科，品行非劣，因一時
    失慮致罹刑章，又其所申報掛失止付之支票僅有一張，所生危害非鉅，及犯後態
    度等一切情況，分別量處如主文所示之刑，以資懲儆；又按刑法第四十一條業經
    立法院於九十年一月四日修正，於九十年一月十日經總統公布施行，並於同年月
    十二日生效，該條規定：「犯最重本刑為五年以下有期徒刑之刑之罪，而受六個
    月以下有期徒刑或拘役之宣告，因身體、教育、職業、家庭之關係或其他正當事
    由，執行顯有困難者，得以一元以上三元以下折算一日，易科罰金。但確因不執
    行所宣告之刑，難收矯正之效，或難以維持法秩序者，不在此限。」、「併合處
    罰之數罪，均有前項情形，其應執行之刑逾六月者，亦同」，被告等所犯未指定
    犯人誣告罪，係一年以下有期徒刑之罪，且科處拘役，被告犯罪時間雖在上開條
    文修正生效前，然依刑法第二條第一項前段規定，行為後法律有變更者，原則上
    適用裁判時之法律，復經新舊法比較結果，新修正之條文對於易科罰金之條件有
    利於行為人，故依刑法第二條第一項前段規定，被告所宣告之刑，應依新修正之
    刑法第四十一條第一項規定，均諭知如易科罰金之折算標準。末查，被告等均未
    曾受有期徒刑以上刑之宣告，有台灣高等法院全國前案紀錄表可按，因一時失慮
    ，偶罹刑典，經此偵審程序及刑之宣告後，應知警惕，而無再犯之虞，本院認前
    開所宣告之刑，以暫不執行為適當，並均宣告緩刑二年，以啟自新。
據上論斷，應依刑事訴訟法第二百九十九條第一項前段、刑法第二條第一項前段、第
二十八條、第一百七十一條第一項、修正後第四十一條第一項、第七十四條第一款、
罰金罰鍰提高標準條例第一條前段、第二條，判決如主文。
本案經檢察官彭斐虹到庭執行職務。
中      華      民      國      九十    年      六    月      二十二    日
                                  臺灣高雄地方法院刑事第六庭
                                      法  官    洪榮家
右為正本，係照原本作成。
如不服本判決，應於送達後十日內，向本院提出上訴狀。
                                      書記官     陳寰瑛
中      華      民      國      九十    年      六    月      二十二    日
附錄本案論罪科刑法條全文：
刑法第一百七十一條第一項：
  未指定犯人，而向該管公務員誣告犯罪者，處一年以下有期徒刑、拘役或三百元以
  下罰金。


司法院資訊處製作；財團法人民間司法改革基金會備份。
